【裁判字號】    97,簡上,968
【裁判日期】    980331
【裁判案由】    傷害
【裁判全文】
臺灣桃園地方法院刑事判決             97年度簡上字第968號
上  訴  人
即  被  告    乙○○
上列上訴人即被告因傷害案件，不服本院刑事庭97年度桃簡字第
2726號，民國97年10月31日第一審刑事簡易判決（聲請簡易判決
處刑案號：97年度偵字第16129 號），提起上訴，本院合議庭為
第二審判決如下：
    主  文
原判決撤銷。
乙○○傷害人之身體，處拘役貳拾伍日，如易科罰金，以新臺幣
壹仟元折算壹日。
    事  實
一、乙○○與甲○○係婆媳關係，2 人間具有家庭暴力防治法第
    3 條第3 款所定之家庭成員關係。緣甲○○與其夫即乙○○
    之子羅政傑夫妻感情不睦，乙○○於民國97年5 月21日上午
    8 時許發現其所使用之行動電話有數通未顯示號碼之來電，
    同日下午3 時許，又接獲1 通未表明身份，指責其不會教育
    兒子之電話，乙○○認定前揭電話均係甲○○所撥打，甚為
    氣憤，乃於同年月23日晚間8 時許，至甲○○任職之設於桃
    園縣桃園市○○路239 號之愛買量販店，欲向甲○○求證、
    理論，當乙○○說明來意，並要求甲○○向其道歉後，因甲
    ○○否認曾經撥打前揭電話，令乙○○為之氣結，竟基於傷
    害人身體之故意，徒手掌摑甲○○2 巴掌，致甲○○受有兩
    臉頰鈍傷疼痛之傷害。
二、案經甲○○訴由桃園縣政府警察局桃園分局報告臺灣桃園地
    方法院檢察署檢察官偵查後聲請簡易判決處刑。
    理  由
壹、證據能力方面：
    本案所引用之供述及非供述證據，經本院依法踐行調查證據
    程序，檢察官、被告均不爭執各該證據之證據能力，且亦查
    無依法應排除其證據能力之情形，是後述所引用證據之證據
    能力均無疑義，先予敘明。
貳、實體方面：
一、上揭事實，業據被告於本院審理時坦承不諱，核與證人即告
    訴人甲○○於警詢、檢察事務官詢問時證述遭被告徒手打2
    巴掌之經過，及證人即當場看見被告出手打甲○○2 巴掌之
    愛買量販店職員甯愛詞於警詢時所證述案發情形相符，並有
    行政院衛生署桃園醫院診斷證明書影本1 紙附卷可資佐證，
    自堪信實。是本件事證明確，被告前揭傷害犯行，堪以認定
    ，應依法論科。
二、查被告與告訴人係婆媳關係，屬家庭暴力防治法第3 條第3
    款所稱之家庭成員。是核被告所為，係犯刑法第277 條第1
    項之傷害罪，亦屬家庭暴力防治法第2 條第2 款之家庭暴力
    罪。聲請簡易判決處刑意旨另認：被告尚以徒手推、撞甲○
    ○，致甲○○受有兩上臂、腹部多處鈍傷疼痛等傷害，被告
    此部分亦涉犯刑法第277 第1 項之傷害罪嫌。惟訊之被告固
    坦承有打告訴人甲○○2 巴掌，然對於告訴人甲○○所受其
    他傷勢，則堅決否認為其所致。本件證人甲○○雖指述被告
    對其另有推、撞之傷害行為，致其兩上臂、腹部亦受有傷害
    云云。惟按告訴人之告訴，係以使被告受刑事訴追為目的，
    是其陳述是否與事實相符，仍應調查其他證據以資審認（最
    高法院52年台上字第1300號判例意旨參照）。查證人甲○○
    初於警詢時關於被告傷害其之情節，僅證稱：被告打了伊2
    巴掌，伊報警後，被告接著再打了1 巴掌，沒打中卻打到了
    手臂。伊兩上手臂、臉頰部分與腹部均有受傷等語（參臺灣
    桃園地方法院檢察署97偵字第16129 號卷第7-8 頁），然觀
    諸行政院衛生署桃園醫院診斷證明書所載，證人甲○○係於
    97年5 月23日22時22分至醫院急診並驗傷，並係於驗傷後之
    同日晚上11時40分許起開始製作警詢筆錄，足見證人甲○○
    在製作警詢筆錄時即已知悉診斷證明書係載明「兩臉頰、兩
    上臂、腹多處鈍傷疼痛」等傷勢，且其於案發過後約3 小時
    即製作警詢筆錄，對於發案經過自是記憶猶新，然證人張筱
    於警詢時，對於其受傷經過，主要仍僅有「被告打其2 巴掌
    」之指述，手臂部分的傷勢則係泛稱「被告再接著打其1 巴
    掌，沒打中卻打到手臂」等語，然此部分指述實難謂與診斷
    證明書所載之「兩」上臂鈍傷疼痛相符，另就腹部之受傷情
    節則隻字未提。其後，證人甲○○於檢察事務官詢問遭被告
    傷害經過情形時，初亦僅有關於「被告打其2 巴掌」之陳述
    ，至檢察事務官再就診斷證明書所載之「兩臉頰、兩上臂、
    腹多處鈍傷疼痛」詢問時，證人甲○○始指述：被告另有推
    伊、撞伊等語（參見同前偵卷第17-18 頁），惟被告究竟係
    如何推、撞證人甲○○，推、撞之部位及情節，均未見證人
    甲○○詳為指述，再佐以證人甯愛詞於警詢證述案發經過時
    ，均未見任何關於被告與證人甲○○有肢體推、撞之證詞，
    是被告究竟有無推、撞證人甲○○，依卷內證據資料所示，
    恐仍非無疑，尚難逕為不利被告之認定。此外，復查無其他
    積極證據足認被告有為傷害證人甲○○兩手臂、腹部之犯行
    ，此部分原應為無罪之諭知，惟聲請簡易判決處刑意旨認此
    部分與前開有罪部分係出於被告同一傷害犯意之行為所致，
    因認係屬實質上一罪關係，爰不另為無罪之諭知，併此敘明
    。原審以被告事證明確，予以論罪科刑，固非無見，惟原審
    疏未審酌就被告「推撞告訴人，致告訴人受有兩上臂、腹部
    鈍傷疼痛」部分，與卷內事證難認相符，且被告自始於警詢
    、檢察事務官詢問時，均未曾坦承推、撞告訴人，原審引用
    檢察官聲請簡易判決處刑書證據之記載，認被告自白本件包
    括「推撞告訴人，致告訴人受有兩上臂、腹部鈍傷疼痛」之
    犯罪事實，均有未洽，被告上訴意旨認僅有打告訴人2 巴掌
    ，並未拉扯告訴人等語，為有理由，自應由本院予以撤銷改
    判。爰審酌被告前未曾因故意犯罪受有期徒刑以上刑之宣告
    ，有臺灣高等法院被告前案紀錄表在卷可考，素行尚稱良好
    ，惟被告身為告訴人之婆婆，自應有作為長輩之修養及氣度
    ，其因疑告訴人撥打未顯示來電號碼之電話，對其有不當、
    不敬言語，在未查明事實之情況下，即至告訴人任職地點欲
    尋求解決，且未能適當控制自己的情緒，竟出手掌摑告訴人
    2 巴掌，所為非是，惟念及告訴人所受傷害尚屬輕微，且被
    告對於其前揭傷害犯行亦已頗有悔悟之心等一切情狀，量處
    如主文所示之刑，並諭知易科罰金之折算標準，以資懲儆。
三、至被告另請求本院調取愛買量販店之錄影帶，已明其並未推
    、撞告訴人等語，此部分已據本院認定如前，因認待證事實
    已臻明瞭，無再行調查之必要，併予敘明。
據上論斷，應依刑事訴訟法第455 條之1 第1 項、第3 項、第36
9 條第1 項前段、第364 條、第299 條第1 項前段，刑法第277
條第1 項、第41條第1 項前段，刑法施行法第1 條之1 第1 項、
第2項前段，判決如主文。
本案經檢察官周芝君到庭執行職務。
中    華    民    國    98    年    3     月    31    日
                  刑事第十二庭  審判長法  官  魏于傑
                                      法  官  羅國鴻
                                      法  官  許雅婷
以上正本證明與原本無異。
不得上訴。
                                      書記官  吳玉蘭
中    華    民    國    98    年    4     月    3     日
附錄本案論罪科刑法條全文：
中華民國刑法第277條
傷害人之身體或健康者，處3 年以下有期徒刑、拘役或1 千元以
下罰金。
犯前項之罪因而致人於死者，處無期徒刑或7 年以上有期徒刑；
致重傷者，處3 年以上10年以下有期徒刑。


司法院資訊處製作；財團法人民間司法改革基金會備份。
